【裁判字號】    91,訴,159
【裁判日期】    920616
【裁判案由】    偽造文書等
【裁判全文】
臺灣臺北地方法院刑事判決                          九十一年度訴字第一五九號
    公  訴  人  臺灣臺北地方法院檢察署檢察官
    被      告  丙○○
    選任辯護人  蕭明哲律師
    被      告  乙○○
右列被告等因偽造文書等案件，經檢察官提起公訴（九十年度偵字第七四三五號），
本院判決如左：
    主  文
丙○○共同連續行使偽造私文書，足以生損害於他人，處有期徒刑拾月。
乙○○故買贓物，累犯，處有期徒刑拾月。
如附表所示特約商店消費時所偽造「江蘇華」名義簽帳單顧客存根聯共計貳張沒收；
上開簽帳單銀行存根聯、特約商店存根聯上偽造之「江蘇華」署押共肆枚，及甲○○
信用卡上偽造之「江蘇華」署押壹枚，均沒收。
    事  實
一、丙○○曾犯有肅清煙毒條例、違反麻醉藥品管理條例前案紀錄，於八十八年二月
    十三日假釋出監，付保護管束，迄九十一年九月一日始告執行完畢。乙○○曾犯
    傷害、恐嚇等罪，經本院於八十六年十二月十六日，以八十六年度易字第五九六
    六號分別判決有期徒刑三月、拘役五十日，嗣經臺灣高等法院於八十七年三月十
    九日判決駁回上訴而告確定，迄八十七年六月二日執行完畢。
二、丙○○為庚○○（即夏月秀，嗣通緝到案後另結）之舊識，而乙○○為庚○○之
    房東，緣庚○○之朋友辛○○（已經判決確定，執行中）於八十九年十二月九日
    ，在臺北市○○區○○路二段二八一巷十號之一即甲○○住處，竊得甲○○所有
    中國信託銀行卡號0000000000000000號信用卡一張，由辛○○
    於八十九年十二月十日上午十時許，在臺北市○○區○○路二段二八一巷十號之
    一內，將前開所竊得甲○○所有信用卡交付子○○，由子○○將信用卡背面之甲○○簽名以香水擦抹去除後，推由庚○○在前開信用卡背面偽簽「江蘇華」署名
    ，再約同丙○○共四人，共同基於詐欺取財、偽造及行使偽造私文書之概括犯意
    聯絡，駕車前往臺北市○○街一０六號「英吉利鐘錶眼鏡有限公司」（以下簡稱
    英吉利公司），再由庚○○、丙○○二人下車進入「英吉利公司」選購女表盜刷
    甲○○前開信用卡，辛○○、子○○二人則在車上等候。庚○○與丙○○選購一
    只價值新臺幣（下同）十二萬五千二百元之浪琴牌女表後，於結帳時推由庚○○
    提示前開背面偽簽「江蘇華」署名之信用卡，佯稱為信用卡之真正使用人，供前
    開特約商店人員癸○○持該信用卡在印錄機上刷卡辨識而行使之，庚○○並在前
    開店員所交付一式三聯屬私文書性質之簽帳單顧客存根聯持卡人簽名欄上偽簽「
    江蘇華」之署押一枚（同時複寫「江蘇華」署押一枚於特約商店聯及銀行存根聯
    ），以為「持卡人同意依照信用卡使用約定，一經使用或訂購物品均應按所示之
    全部金額，付款予發卡銀行」用意之證明，並交還前開店員而行使該簽帳單簽帳
    購物，使前開商店人員癸○○陷於錯誤，而將庚○○、丙○○選購之物品及簽帳
    單第一聯交付庚○○收取，中國信託商業銀行亦誤認該庚○○即為信用卡持卡人
    而代為墊付簽帳款，足以生損害於甲○○本人、江蘇華、英吉利公司及中國信託
    商業銀行。辛○○、子○○、夏月秀、丙○○於詐得前開浪琴女表後，復賡續前
    揭概括犯意聯絡，又於同日上午十時三十分許，推由子○○與庚○○二人持前開
    信用卡，前往臺北市○○街九九之一號「己○○○○樓」，佯以選購黃金項鍊一
    條、黃金手鍊二條、黃金戒指兩只等金飾，共計價值三萬八千五百二十元，於結
    帳時亦以前開相同手法，推由庚○○提示前開信用卡，並在前開「己○○○○樓
    」人員壬○○所交付一式三聯屬私文書性質之簽帳單顧客存根聯持卡人簽名欄上
    偽簽「江蘇華」之署押一枚（同時複寫「江蘇華」署押一枚於特約商店聯及銀行
    存根聯）後，交還壬○○，使壬○○陷於錯誤，而將庚○○、子○○選購之金飾
    及簽帳單第一聯交付庚○○收取，中國信託商業銀行亦誤認其即為信用卡持卡人
    而代為墊付簽帳款，足以生損害於甲○○本人、江蘇華、己○○○○樓及中國信
    託商業銀行。辛○○、子○○、庚○○、丙○○則將上開所詐得金飾朋分，而浪
    琴女表則由庚○○分得後交付明知前開浪琴女表來路不明之乙○○，以抵償庚○○之債務，而由乙○○故買之。嗣經警於八十九年十二月二十九日向英吉利鐘錶
    公司調閱錄影帶後，循線於九十年三月五日在中和市查獲庚○○，而查知上情。
    再於八十九年十二月二十九日十七時三十分許，在臺北市○○區○○路二段二八
    一巷十號前，查獲乙○○戴用該贓物女表。
三、案經臺北市政府警察局移由臺灣臺北地方法院檢察署檢察官偵查起訴。
    理  由
一、訊據被告丙○○、乙○○均矢口否認有何公訴意旨所指前揭犯罪事實，均辯稱對
    於庚○○、辛○○、子○○之犯罪行為並不知情云云。被告丙○○選任辯護人則
    略以，被告丙○○事前確不知情，僅因適巧與庚○○同往購物，對於信用卡係辛○○所竊得毫無所悉，亦無犯意聯絡等語。經查：（一）前揭犯罪事實除經共犯
    辛○○已經部分坦承外，並經被害人甲○○、英吉利公司癸○○、己○○○○樓
    壬○○於警訊中指陳相符，及證人丁○○、壬○○、丑○○、戊○○於本院審理
    證述明確，亦有本院九十二年四月十五日訊問筆錄可憑，又庚○○於警訊及臺灣
    臺北地方法院檢察署檢察官訊問時亦自白明確；（二）此外，復有共犯庚○○偽
    簽之簽帳單影本二張，及英吉利公司所開立之統一發票影本一份，附於臺灣板橋
    地方法院九十年度易字第一０八一號刑事卷宗可參，亦經本院調取該刑事、執行
    卷宗查閱明確；（三）至於被告辛○○雖陳稱丙○○不知情云云，然該部分事實
    ，業據被告丙○○於警訊時坦承與庚○○共同至英吉利公司選購浪琴女表，且其
    於警訊時供稱：「在刷卡時我有看到庚○○簽卡的名字是『江蘇華』，我看出來
    那張信用卡有問題。」（見九十年度偵字第七四三五號偵查卷宗第九頁偵查筆錄
    ），再參以，辛○○於臺灣臺北地方法院檢察署檢察官偵訊時亦供稱：「丙○○
    綽號『大姐頭』，當天去刷購物品，丙○○知道前開信用卡是我的，我有跟她說
    我不識字，故請庚○○代刷；庚○○、丙○○盜刷購得手錶後，子○○叫我載丙○○回工廠，子○○、庚○○二人於返回工廠途中，至金飾店刷卡因遭拒絕，老
    闆打電話確認持卡人身分，子○○見情形不對，衝回工廠找丙○○出來救庚○○
    ，由丙○○向銀樓老闆謊稱該卡是她的，老闆認為本人已到場就無須再確認；回
    工廠後，丙○○告訴我庚○○及子○○去刷卡購得戒指、手鍊各二個，項鍊一條
    ，我在場分得二個戒指，其中一條手鍊由我親自交予丙○○，其餘的物品被庚○○及子○○拿取。」等語甚詳（見同前偵查卷宗第十九頁反面至第二十頁偵查筆
    錄），依辛○○前開所述情節，被告丙○○顯然事前知情，且參與盜刷甲○○信
    用卡犯行，事後復分得贓物黃金手鍊一條，已無疑義，被告丙○○所提出之證人
    辛○○於本院改辯稱丙○○不知情云云，純為事後迴護丙○○之詞，無足採信；
    （四）再查，庚○○於警訊中自陳交付贓物予被告乙○○時，乙○○當然知道，
    所以才能分得贓物，乙○○、丙○○打電話叫我不要出面，這樣子警察就查不到
    證據等語（見同前偵查卷宗第九頁警訊筆錄），被告丙○○、乙○○亦分別於警
    訊中陳稱，乙○○說庚○○積欠員工薪資，需款週轉，故以該女表抵償庚○○積
    欠乙○○之借款等語（分見同前偵查卷宗第十一頁、第十二頁背面警訊筆錄），
    況被告乙○○於八十九年十二月二十九日十七時三十分許，在臺北市○○區○○
    路二段二八一巷十號前，亦經警查獲被告乙○○戴用該贓物女表，足認被告乙○○確有前開取表抵債之故買贓物犯行無訛。綜前所述，本件事證明確，被告丙○○、乙○○二人之犯行，均堪認定，應予依法論科。
二、按信用卡依其電磁紀錄經機器處理後所顯示之符號，足以表示發卡公司依發卡序
    號供給信用予持卡人用意之證明，依刑法第二百二十條第二項之規定，信用卡具
    有準私文書之性質。又持信用卡交易，基本上於信用卡中心不依契約給付持卡人
    所消費之帳款予特約商店時，持卡人對於特約商店仍直接負有給付價金義務，從
    而持信用卡交易與通常之買賣，並無差異，僅在價金給付上由發卡銀行經由信用
    卡中心代為付帳，而發卡銀行經由信用卡中心給付特約商店價金時，則事後之權
    利關係發生變動，亦即由持卡人對於發卡銀行負擔給付價金債務而已。是持卡人
    與特約商店間之交易，乃係以信任關係為基礎的繼續的信用販賣契約，倘持卡人
    並無支付價金之意思與能力，向特約商店提示信用卡消費，係屬對特約商店店員
    施行詐欺；次按持信用卡交易後，店員交付予持卡人簽名之簽帳單係一式三聯，
    其中第一聯由持卡人簽名後（同時複寫第二、三聯），即由特約商店交持卡人收
    執，係表明持卡人同意依照信用卡使用約定，一經使用或訂購物品均應按所示之
    全部金額，付款予發卡銀行之全部金額。故持卡人於該簽帳單簽名之用意與票據
    背書大致相同，皆係對所簽之金額負責之意，具私文書性質，其中第二、三聯則
    由持卡人提出交付予特約商店。本件被告持偽造信用卡至特約商店消費，使店員
    陷於錯誤，而交付財物，並於簽帳單上偽造他人署押提出於特約商店，核辛○○
    該部分所為，係犯刑法第二百十六條、第二百十條行使偽造私文書罪及同法第三
    百三十九條第一項詐欺取財罪。被告丙○○與辛○○、子○○、夏月秀間，就前
    開行使偽造私文書及詐欺取財罪間，均有犯意聯絡及行為分擔，為共同正犯。被
    告等推由共犯庚○○於簽帳單上偽造署押之行為係偽造私文書之階段行為，而庚○○偽造後持以行使，偽造之低度行為為行使之高度行為所吸收，均不另論罪。
    其所犯上開行使偽造私文書及詐欺取財二罪間，有方法結果之牽連關係，應從一
    重之連續行使偽造私文書罪處斷。查被告行為後，刑法就處罰信用卡犯罪類型部
    分增訂第二百零一條之一規定：「意圖供行使之用，而偽造、變造信用卡、金融
    卡、儲值卡或其他相類作為簽帳、提款、轉帳或支付工具之電磁紀錄物者，處一
    年以上七年以下有期徒刑，得併科三萬元以下罰金。」、「行使前項偽造、變造
    信用卡、金融卡、儲值卡或其他相類作為簽帳、提款、轉帳或支付工具之電磁紀
    錄物，或意圖供行使之用，而收受或交付於人者，處五年以下有期徒刑，得併科
    三萬元以下罰金。」，該增訂條文於九十年六月二十日公布，於同年月二十二日
    施行，依據刑法第二條第一項但書比較新舊法結果，以原來論以刑法第二百十六
    條、第二百十條行使偽造私文書罪，較有利於被告，附此敘明。被告先後二次行
    使偽造私文書及詐欺取財犯行，時間緊接，手法相同，所犯復各為構成要件相同
    之罪名，亦顯係出於概括犯意為之，應依連續犯規定各論以一罪，並加重其刑。
    但該二犯罪行為有方法結果之牽連犯關係，仍應依刑法第五十五條論以較重之行
    使偽造私文書一罪。至於被告乙○○所為以庚○○所分得之贓物女表抵債之行為
    ，係犯刑法第三百四十九條第二項故買贓物罪。被告乙○○曾犯傷害、恐嚇等罪
    ，經本院於八十六年十二月十六以八十六年度易字第五九六六號分別判決有期徒
    刑三月、拘役五十日，嗣經臺灣高等法院於八十七年三月十九日判決駁回上訴而
    告確定，迄八十七年六月二日執行完畢，有被告乙○○之臺灣高等法院檢察署刑
    案記錄簡覆表可稽，此次未滿五年即再犯本件最重本刑有期徒刑以上之罪，應依
    刑法第四十七條累犯之例，加重其刑。爰審酌被告二人本件犯罪所獲財物不菲，
    又於本院審理中經多次認罪協商，被告二人均一再放棄協商機會，已堪認為被告
    二人犯後，均無悔意，又經進行嚴格交問互詢程序，始將被告二人定罪，本件量
    處刑罰乃應與經達成認罪協商而以簡易判決處刑者，予以區別，即不宜量處過輕
    之刑，又被告二人肇有本件犯罪事實之前，均已有刑案紀錄，足認被告二人素行
    非佳，有被告二人之臺灣高等法院檢察署刑案紀錄簡覆表各一份，附於本院刑事
    卷宗可憑，又被告二人各有連續犯、累犯之加重刑法事由，本院乃認被告二人所
    量處刑罰，亦不宜異其輕重等一切情狀，各量處如主文所示之刑，以示懲儆。
三、共犯庚○○在甲○○所有前揭信用卡背面偽造之「江蘇華」署押一枚，及共犯庚○○向英吉利公司、己○○○○樓特約商店所偽造行使之簽帳單顧客存根聯二張
    （含其上「江蘇華」之署押），既於簽帳後交共犯庚○○收執為憑，自屬庚○○
    所有，且亦係被告丙○○供犯罪所用之物，雖未扣案，然不能證明業已滅失，應
    依刑法第三十八條第一項第二款規定宣告沒收；另前開簽帳單特約商店聯（二張
    ）、銀行存根聯（二張），已據共犯庚○○提交與特約商店，非被告或共犯所有
    ，固毋庸宣告沒收，惟其上「江蘇華」署押共四枚，均係共犯庚○○偽造之署押
    ，不問屬於被告與否，應依刑法第二百十九條規定宣告沒收。
據上論斷，應依刑事訴訟法第二百九十九條第一項前段，刑法第二十八條、第五十六
條、第二條第一項但書、第二百十六條、第二百十條、第三百三十九條第一項、第三
百四十九條第二項、第五十五條、第四十七條、第二百十九條、第三十八條第一項、
第二項，罰金罰鍰提高標準條例第一條前段，判決如主文。
本案經檢察官周士榆到庭執行職務
中      華      民      國    九十二    年      六      月     十六     日
                                      臺灣臺北地方法院刑事第六庭
                                          法  官  黃程暉
右正本證明與原本無異。
如不服本判決，應於判決送達後十日內，向本院提出上訴狀（應抄附繕本）。告訴人
或被害人如對於本判決不服者，應具備理由請求檢察官上訴，其上訴期間之計算係以
檢察官收受判決正本之日期為準。
                                          書記官  張華瓊
中      華      民      國    九十二    年      六      月     十七     日
附錄本案論罪科刑法條全文
刑法第二百十條
偽造、變造私文書，足以生損害於公眾或他人者，處五年以下有期徒刑。
刑法第二百十六條
行使第二百十條至第二百十五條之文書者，依偽造、變造文書或登載不實事項或使登
載不實事項之規定處斷。
刑法第三百四十九條第二項
搬運、寄藏、故買贓物或為牙保者，處五年以下有期徒刑、拘役或科或併科一千元以
下罰金。
附表：
┌──┬───────┬────────┬─────┐
│編號│  刷卡時間    │  消 費 商 店   │ 刷卡金額 │
│    │              │  （地區）      │（新台幣）│
├──┼───────┼────────┼─────┤
│ 一 │八十九年十二月│英吉利鐘錶眼鏡公│122500元  │
│    │十日十時許    │司              │          │
├──┼───────┼────────┼─────┤
│ 二 │八十九年十二月│己○○○○樓    │38520元   │
│    │十日十時三十分│                │          │
│    │許            │                │          │
└──┴───────┴────────┴─────┘


司法院資訊處製作；財團法人民間司法改革基金會備份。
